【裁判字號】    99,消債更,98
【裁判日期】    990430
【裁判案由】    聲請更生程序
【裁判全文】
臺灣高雄地方法院民事裁定            99年度消債更字第98號
    聲  請  人  甲○○
上列當事人因消費者債務清理事件聲請更生，本院裁定如下：
    主  文
聲請駁回。
聲請費用由聲請人負擔。
    理  由
一、聲請意旨略以：聲請人前與金融機構因訂定消費借貸、信用
    卡等契約，惟因無法清償致積欠金融機構債務，乃前於民國
    95年5 月5 日，依金融主管機關協調成立之中華民國銀行公
    會會員辦理消費金融案件無擔保債務協商機制，與最大債權
    銀行台新國際商業銀行股份有限公司（下稱台新銀行）達成
    分期還款協議，同意自95年5 月起，以分120 期，利率0 ％
    ，按月償還新臺幣（下同）21,954元之方式，償還債務。惟
    聲請人自97年2 月起從榕茂塑膠行離職後擔任臨時工，每月
    收入不固定無法支付個人及扶養母親劉善英之生活費用，聲
    請人勉強繳納協商款至24期，於97年6 月10日終因無力繼續
    履行上開協商條件而毀諾，實有不可歸責於己之事由致履行
    顯有重大困難，爰聲請本院准予裁定更生等語。
二、按「聲請更生或清算不合程式或不備其他要件者，法院應以
    裁定駁回之」、「債務人與金融機構協商成立者，不得聲請
    更生或清算。但因不可歸責於己之事由，致履行顯有重大困
    難者，不在此限」、「本條例施行前，債務人依金融主管機
    關協調成立之中華民國銀行公會會員辦理消費金融案件無擔
    保債務協商機制與金融機構成立之協商，準用前項之規定」
    ，消費者債務清理條例（下稱消債條例）第8 條前段、第15
    1 條第5 項、第6 項分別定有明文。又消債條例第151 條第
    1 項、第5 項規定，係採「協商前置主義」，債務人於協商
    程序中，應本於個人財產及收支狀況，依最大誠信原則，商
    討解決方案，如債務人曾與金融機構協商成立者，應誠信履
    行協商方案，非有不可歸責與己之事由，依前開條例規定，
    自不得為更生或清算之聲請；惟如經法院審酌確有不可歸責
    於己之情事而毀諾，仍應符合「不能清償或有不能清償之虞
    」之要件，始得裁定准予更生或清算，合先敘明。
三、經查：
  (一)聲請人對金融機構所負之債務計達2,122,463 元，又聲請人
    曾於95年5 月5 日，依金融主管機關協調成立之中華民國銀
    行公會會員辦理消費金融案件無擔保債務協商機制，與最大
    債權銀行台新銀行達成分期還款協議，同意自95年5 月起，
    以分120 期，利率0 ％，按月繳納21,954元之方式償還債務
    ，聲請人繳納協商款24期後，於97年6 月10毀諾等事實，為
    聲請人所自承，並有債權人清冊、協議書、無擔保債務還款
    計劃、還款證明、財團法人金融聯合徵信中心當事人綜合信
    用報告、台新銀行98年12月8 日台新總債務協商部字第0980
    0016946 號函及所附資料等資料在卷可稽（詳卷第11-13 、
    16、23-25 、51-56 、64-70 、95-101頁），信屬真實。
  (二)聲請人自陳協商時之每月薪資約28,000元，自97年2 月起迄
    今從事臨時工，每月薪資僅23,000元，有收入證明切結書、
    員工職務證明書為憑（詳卷第56頁），足認聲請人確有收入
    降低之情事，其自97年2 月迄今之每月薪資應為23,000元。
    另聲請人主張其每月必要生活費用為7000元（含膳食費4,50
    0 元、電話費800 元、油資300 元、保險費1,400 元），並
    提出各類支出單據為憑（詳卷第9 、28-36 、84-85 頁）。
    而按消債條例之立法目的，係為使不幸陷入經濟困境之人得
    以清理債務、重建生活，並在清理過程中能保有符合人性尊
    嚴之最低基本生活，而非維持債務人過去慣常之寬裕生活，
    是於評估債務人是否有不能清償或履行原協商方案是否顯有
    重大困難時，並非由聲請人任意主張其基本生活費用之數額
    ，否則將造成揮霍無度以致清償能力降低，反而易使更生程
    序無從進行。以聲請人居住於高雄市，依內政部告之97、99
    年度高雄市低收入戶最低生活費每人每月分別為10,991、11
    ,309元計算，本院認聲請人主張每月支出之基本生活費用7,
    000 元，均未逾上開範圍，應屬合理。又以聲請人97年6 月
    毀諾時之收入23,000元扣除基本生活費7,000 元後，僅餘16
    ,000元（計算式：00000-0000＝16000 ），實不足以清償金
    融機構提出之協商還款款項21,954元，故聲請人主張其有不
    可歸責於己之事由致履行顯有困難，堪信為真。
  (三)聲請人雖主張其每月須支付劉善英之扶養費10,000元云云，
    惟聲請人於99年2 月5 日具狀自承目前由胞妹陳佳貝支付劉
    善英之扶養費，其無實際支出劉善英之扶養費乙節，有民事
    陳報狀在卷可佐（詳卷第61頁），則聲請人此部分主張難予
    遽採。
  (四)據此，聲請人目前之每月收入扣除個人基本生活費用後，尚
    有餘款16,000元（計算式：00000 00000＝16000 ）可供清
    償債務。而聲請人現積欠之債務總額如前述為2,122,463 元
    ，以其上開餘款全數用以攤還債務，僅需時133 個月即11年
    又1 月始能全數償清（0000000 元/ 每月16000 元＝132.6
    個月，約133 個月，133 月/12 月＝11.08 年），而聲請人
    出生於66年11月，現年32歲，有身分證影本可參（詳卷第17
    頁），堪認聲請人於43歲即能償清債務完畢，自難認有不能
    清償債務或不能清償之虞之情事而具備更生之要件，其聲請
    更生，自屬無據。
四、綜上所述，本件聲請人雖有不可歸責於己之事由致無法履行
    協商款項情形，惟依其目前收入扣除基本生活費後，既尚有
    餘裕清償債務，而無不能償債務或有不能清償之虞，則依前
    開規定，自不備更生之要件，以致聲請不合法，且屬無從補
    正，自應由本院裁定駁回。
五、依消費者債務清理條例第11條第1 項、第8 條前段，裁定如
    主文。
中    華    民    國    99    年    4     月    30    日
                  民事第五庭  法      官   何佩陵
上為正本係照原本作成
如不服本裁定，應於裁定送達後10日內，以書狀向本院提出抗告
，並繳納抗告費新臺幣1千元
中    華    民    國    99    年    4     月    30    日
                              書  記  官    陳喜苓

司法院資訊處製作；財團法人民間司法改革基金會備份。
